【裁判字號】    90,自緝,29
【裁判日期】    901018
【裁判案由】    詐欺
【裁判全文】
臺灣板橋地方法院刑事判決                            九十年度自緝字第二九號
    自  訴  人  甲○○
    被      告  丙○○
右列被告因詐欺案件，經自訴官提起自訴，本院判決如左：
    主  文
丙○○無罪。
    理  由
一、本件自訴意旨略以：自訴人甲○○於民國八十四年七月間參加由被告丙○○所召
    集之民間互助會，該互助會之會期自八十四年七月五日起至八十六年九月五日止
    ，每會新台幣（下同）一萬元，連同會首共二十七會，於每月之五日開標，採內
    標制，底標為一千元，詎被告於八十五年十一月間即倒會逃避；又被告於八十四
    年九月參加自訴人以李婉瑜名義所召集之民間互助會，該互助會之會期自八十四
    年九月二十日起至八十六年十一月二十日止，每會一萬元，連同會首共二十七會
    ，於每月之二十日開標，採內標制，及於八十五年一月十日參加乙○○所召集之
    民間互助會，該互助會之會期自八十五年一月十日起至八十七年二月十日止，每
    會一萬元，連同會首共二十六會，於每月之十日開標，採內標制；詎被告先後於
    八十四年十月二十日、八十五年二月十日標得前開之互助會後，即分別自八十五
    年九月間、八十五年十月間起拒付會款；因認被告涉有刑法第三百三十九條第一
    項之詐欺取財罪嫌云云。
二、按犯罪事實應依證據認定之，無證據不得推定其犯罪事實；又不能證明被告犯罪
    者，應諭知被告無罪之判決，刑事訴訟法第一百五十四條、第三百零一條第一項
    前段分別定有明文。又認定不利於被告之事實，須依積極證據，苟積極證據不足
    為不利於被告事實之認定時，即應為有利於被告之認定，更不必有何有利之證據
    ；最高法院三十年上字第八一六號判例意旨可資參照。又刑法第三百三十九條第
    一項詐欺罪之成立，以意圖為自己或第三人不法所有，以詐術使人將本人或第三
    人之物交付為要件。所謂以詐術使人交付，必須被詐欺人因其詐術而陷於錯誤，
    若其所用方法，不能認為詐術，亦不致使人陷於錯誤，即不構成該罪。亦有最高
    法院四十六年度台上字第二六０號判例意旨可資參照。
三、經查：訊據被告丙○○堅詞否認有詐欺之意圖，辯稱：伊起會及跟會時並無詐騙
    自訴之意等語，且自訴人於本院調查時陳稱：「（八十四年七月為何要跟被告的
    互助會？）當時他是我的屬下，他說太太跟人發生車禍需要錢，要起個會，所以
    就找我們幾個同意參加他的互助會幫忙他：：」、「（你自己起的會為何會讓被
    告跟會？）同事相處久了，同事起鬨要我起個會，而被告也是每天送我上、下班
    ，他說要跟，我就讓他跟會。」等語，顯見自訴人係因與被告基於部屬、同事關
    係而參加被告所召集之右開互助會及讓被告參加伊所召集之右揭互助會，被告並
    未對自訴人施用何等詐術可言；復參之被告於八十四年七月五日起會後，於八十
    五年十一月間始倒會，及被告參加自訴人以李婉瑜名義所召集之民間互助會，於
    八十四年十月二十日標得會款後，於八十五年九月間起未再付會款，參加乙○○
    所召集之民間互助會，於八十五年二月十日標得會款後，於八十五年十月間起未
    付會款，中間均相距有相當之時日，而自訴人復無法舉證證明被告於召集互助會
    或被告所參加右開二個互助會於標取會款時有施用詐術之行為或有不法所有之意
    圖，是被告所辯，尚堪採信。從而，本件係純屬債務不履行之民事紛爭，應另循
    民事訴訟程序解決。此外復查無其他積極證據足資證明被告丙○○有何自訴人所
    指之詐欺犯行，其犯罪要屬不能證明，揆諸右開說明，爰為被告無罪之諭知。
據上論斷，應依刑事訴訟法第三百四十三條、第三百零一條第一項，判決如主文。
中      華      民      國      九十    年      十      月      十八    日
                                    臺灣板橋地方法院刑事第四庭
                                        法  官  高  明  德
右正本證明與原本無異
如不服本判決應於送達後十日內向本院提出上訴狀
                                        書記官  高  玉  彬
中      華      民      國      九十    年      十      月      十八    日


司法院資訊處製作；財團法人民間司法改革基金會備份。
